臺北高等行政法院判決
                                      99年度簡再字第15號
再 審原 告　邵春華
訴訟代理人　卓隆燁（會計師）
再 審被 告  財政部臺灣省北區國稅局
代　表　人　吳自心（局長）住同上
　　　　　　　　　　　　  送達代收人　劉秋明
上列當事人間綜合所得稅法事件，再審原告對於中華民國98年11
月27日本院98年度簡字第438 號判決，以具有行政訴訟法第273
條第1 項第1 款提起再審之訴，經最高行政法院以99年度裁字第
2245號裁定移送本院審理，本院判決如下：
    主  文
再審之訴駁回。
再審訴訟費用由再審原告負擔。
　　事實及理由
一、事實概要：緣再審原告民國95年度綜合所得稅結算申報，經
    再審被告依據法務部調查局臺北市調查處（下稱臺北市調查
    處）及財政部臺北市國稅局（下稱臺北市國稅局）通報及查
    得資料，查獲再審原告漏報取自永達保險經紀人股份有限公
    司（下稱永達公司）薪資所得新臺幣（下同）660,900 元，
    並漏報本人及配偶趙令炳租賃、財產交易所得計57,464元，
    乃歸併核定再審原告當年度綜合所得總額4,403,045 元，所
    得淨額3,904,060 元，發單補徵稅額132,330 元，並按所漏
    稅額136,752 元處0.2 倍之罰鍰計27,350元。再審原告就核
    定取自永達公司薪資所得及罰鍰處分不服，申請復查，經再
    審被告以98年1 月22日北區國稅法二字第0980010538號復查
    決定（下稱原處分）准予追減罰鍰1,440 元，其餘復查駁回
    。再審原告猶不服，提起訴願遭決定駁回，嗣提起行政訴訟
    ，經本院於98年11月27日以98年度簡字第438 號判決（下稱
    原確定判決）駁回，提起上訴，經最高行政法院於99年3 月
    25日以99年度裁字第752 號裁定上訴駁回確定在案。再審原
    告仍不服，就最高行政法院裁定及原確定判決具有行政訴訟
    法第273 條第1 項第1 款情形為由，聲請再審及提起再審之
    訴，關於就最高行政法院裁定聲請再審部分，經最高行政法
    院於99年9 月23日以99年度裁字第2244號裁定再審之聲請駁
    回；就原確定判決提起再審之訴部分，經最高行政法院以99
    年度裁字第2245號裁定移送本院審理。
二、本件再審原告主張：
  (一)按「有左列各款情形之一者，得以再審之訴對於確定終局判
    決聲明不服。但當事人已依上訴主張其事由或知其事由而不
    為主張者，不在此限：一適用法規顯有錯誤者。……」，為
    行政訴訟法第273 條所明定。次按司法院釋字第177 號解釋
    理由書第2 段：「查判決適用法規顯有錯誤，係指應適用之
    法規未予適用，不應適用之法規誤予適用者而言，民事訴訟
    法第496 條第1 項第1 款（按行政訴訟法第273 條第1 項第
    1 款與之相當），原係參照有關民事訴訟法第三審上訴理由
    及刑事訴訟法非常上訴之規定所增設，以貫徹憲法保障人民
    權益之本旨。按民事第三審上訴及刑事非常上訴係以判決或
    確定判決違背法令為其理由，而違背法令則兼指判決不適用
    法規及適用不當而言，從而上開條款所定：『適用法規顯有
    錯誤者』，除適用法規不當外，並應包含消極的不適用法規
    之情形在內。」，據上解釋意旨，判決適用不應適用之法規
    者，為適用法規不當。所謂適用法規不當者，係指誤解法令
    、誤用法令之情形而言，是以誤解法令、誤用法令者，當屬
    適用法規顯有錯誤之範圍；又所謂適用法規顯有錯誤，依改
    制前行政法院62年判字第610 號判例意旨，係指原判決所適
    用之法規與該案應適用之現行法規相違背，或與解釋判例有
    所抵觸而言。本件原確定判決，有行政訴訟法第273 條第1
    項第1 款「適用法規顯有錯誤」之法定再審事由，合先敘明
    。
  (二)核定短報薪資所得部分660,900元部分：
  1.稅務訴訟之舉證責任分配理論與一般行政訴訟相同，即認為
    在事實不明之情況下，其不利益應歸屬於由該事實導出有利
    之法律效果之訴訟當事人負擔。租稅撤銷訴訟之客觀舉證責
    任，應採法律要件說，即就課稅要件事實之存否及課稅標準
    ，應由稅捐機關負舉證責任；至租稅之免除、減輕等權利障
    礙及權利消減要件事實，則應由納稅義務人負舉證責任。原
    確定判決任意調整舉證責任，顯違背法令，應予廢棄。
    (1)按「除本法有規定者外，民事訴訟法第277 條之規定於本
      節準用之。」及「當事人主張有利於己之事實者，就其事
      實有舉證之責任。但法律別有規定，或依其情形顯失公平
      者，不在此限。」分別為行政訴訟法第136 條準用民事訴
      訟法第277 條規定，即在事實不明之情況下，其不利益應
      歸屬於由該事實導出有利之法律效果之訴訟當事人負擔。
      易言之，主張權利或權限之人，於有疑義時，除法律另有
      規定外，原則上應就權利發生事實負舉證責任，而否認權
      利或權限之人或主張相反權利之人，對權利之障礙、消滅
      或排除事實，負舉證責任，乃行政訴訟之舉證責任分配理
      論，稅務訴訟繫屬行政訴訟事件，自應適用是項舉證責任
      之分配理論，此參諸改制前行政法院75年度判字第681 號
      判決所揭要旨：「具備稅法所規定之一定要件者，稅捐稽
      徵機關始對之有課稅處分之機能，主張稅法所規定之法律
      效果者，應就該規定之要件，負舉證責任。從而稅捐稽徵
      機關課徵所得稅，自應就納稅義務人取得所得之事實，依
      職權予以調查。」、最高行政法院96年度判字第948 號判
      決：「是以稅捐稽徵機關依所得稅法第14條第1 項第5 類
      第4 款規定設算租賃所得時，就上訴人有將系爭房屋『借
      與他人使用』之事實，係為其課稅要件，即應就上訴人有
      『借用事實』負舉證之責，於其已盡舉證責任後，主張消
      極事實之上訴人，始應就其主張無借用與他人使用之消極
      事實負舉證責任。」及高雄高等行政法院95年度訴字第10
      68號判決：「惟本件原告否認上情，是關於佳特公司是否
      確有支付陳敦領薪資之事實，即應由主張權利發生之一造
      即被告負舉證責任，方屬適法。」，足證稅捐請求發生事
      實係由稅捐稽徵機關負客觀舉證責任無疑。惟原確定判決
      稱「況原告亦未能證明系爭車輛租金為永達公司經營本業
      及附屬業務有關之費用」，顯與前揭行政訴訟之舉證責任
      分配理論相悖。
    (2)縱應由再審原告舉證系爭車輛之用途，參諸司法院95年9
      月18日院台廳行一字第0950020772號函（下稱司法院95年
      9 月18日函）釋，雖無直接證據足資證明，惟可應用經驗
      法則，依已明確之間接事實推定事實，是依永達公司車輛
      使用辦法第1 條規定：「為協助同仁執行業務，特訂本辦
      法。本辦法所指『車輛』係指公務用之租賃車輛及公務用
      之私人車輛。」（詳參永達公司「修訂車輛使用辦法及公
      佈相關作業流程），再審原告為永達公司招攬保險業務，
      依經驗法則，難謂系爭租賃車用途非為公務使用。且就該
      租賃車所發生之油料、修繕及保養等費用，均認定屬永達
      公司經營本業及附屬業務有關之費用者，卻就發生該油科
      、修繕或保養費用之主體（系爭公務車）否認非經營本業
      或附屬業務使用，顯違反論理法則。
  2.稅法上所稱之薪資所得，一般係指因僱傭契約所獲致之報酬
    ，由於報酬純粹因服勞務而獲致，勞務提供者本身不負工作
    成敗責任，因此不須提供勞務以外之成本來完成工作，即不
    應將薪酬計算過程中，屬績效衡量因素且非屬受僱人實際領
    受之營業費用涵蓋於受僱人之薪資所得中，本件系爭公務車
    ，乃再審原告任職永達公司為協助業務員利於執行公司業務
    推展，規定處經理級以上人員或業績較優同仁【業務發（拓
    ）展費之使用對象相同】得申請使用及保管公務租賃車輛，
    公務車租金由任職公司支付且屬任職公司營業費用，要非屬
    再審原告之薪資所得。原確定判決僅以再審原告填具員工還
    款同意書、先後匯款600,000 元及496,000 元車輛保證金至
    永達公司指定之銀行帳戶、再審原告先後與和車股份有限公
    司（下稱和車公司）及台壽保資融股份有限公司（下稱台壽
    保公司）訂定之車輛買賣合約書等為由，臆測再審原告實質
    上為系爭車輛之承租人，有違改制前行政法院61年判字第70
    號判例：「認定事實，須憑證據，不得出於臆測，此項證據
    法則，自為行政訴訟所適用。」，原判決顯違背法令，應予
    廢棄。
    (1)按「個人之綜合所得總額，以其全年下列各類所得合併計
      算之：……第三類：薪資所得：凡公、教、軍、警、公私
      事業職工薪資及提供勞務者之所得：一薪資所得之計算，
      以在職務上或工作上取得之各種薪資收入為所得額。二前
      項薪資包括：薪金、俸給、工資、津貼、歲費、獎金、紅
      利及各種補助費。但為雇主之目的，執行職務而支領之差
      旅費、日支費及加班費不超過規定標準者，及依第4 條規
      定免稅之項目，不在此限。」，為所得稅法第14條第1 項
      第3 類第1 款及第2 款所明定。次按民法第482 條規定：
      「稱僱傭者，謂當事人約定，一方於一定或不定之期間內
      為他人服勞務，他方給付報酬之契約。」，茲此，前揭所
      得法稅上所稱之薪資所得，應係指因僱傭契約所獲致之報
      酬，由於該報酬純粹係因為服勞務之獲致，勞務提供者本
      身不負工作成敗責任，因此原則上不須提供勞務以外之成
      本來完成工作，所得之金錢應全部列為所得，此參諸鈞院
      91年度訴字第5391號判決：「稅法上所稱之『薪資所得』
      ，一般均是指因『僱傭契約』所獲致之金錢報償，由於金
      錢純粹是因為勞務之提供而獲致，勞務提供者本身不負工
      作成敗責任，因此原則上不須提供勞務以外之成本來完成
      工作，所得之金錢應全部列為『所得』。而稅法上之『執
      行業務所得』則比較近似於因『承攬』或『委任』契約所
      獲致之報酬，由於此等報酬之取得，以特定工作完成為必
      要，除了勞務的提供外，還有其他成本之支出，所以所得
      稅法第14條第1 項第2 類明定，在計算執行業務所得時，
      可以扣除『業務所房租或折舊、業務上使用器材設備之折
      舊及修理費，或收取代價提供顧客使用之藥品、材料等』
      成本，同時也可扣除『業務上雇用人員之薪資、執行業務
      之旅費及其他直接必要費用』，而以其餘額為所得額。這
      正是二者之區別。也因為上開之差異，執行業務之人因為
      工作性質之獨立性，幾乎不會只有單一之僱主，而領取薪
      資之人有二個以上之僱主反而極為罕見，但這只是一個現
      象的反應，而不應是分辨二者之關鍵性標準。」是證。
    (2)次按「保險業務員因為所屬公司招攬保險業務而發生之文
      具用品費、差旅費、郵電費、印刷費及廣告費、交際費、
      訓練費、交通及油料費等，依據現行所得稅法規定，其屬
      保險公司之營業費用者，可由保險公司依營利事業所得稅
      查核準則有關規定檢據依費用性質核實列報，不宜約定由
      保險業務員自行吸收或負擔，並併同薪資給付，成為業務
      員薪資之一部分，而由保險公司逕以『薪資支出』科目列
      支。」，乃財政部95年6 月28日台財稅字第09504063430
      號函釋（下稱財政部95年6 月28日函釋）所明定。茲此，
      凡屬營利事業之營業費用者，應依所得稅法及營利事業所
      得稅查核準則（下稱查核準則）有關規定檢具憑證列報，
      換言之，倘支付與業務有關之成本或費用者，應屬雇用人
      之營業費用，非屬受雇人之薪資所得，是符前揭鈞院見解
      ，要難僅以付款人、使用人或（及）保管人為保險業務員
      ，而認定屬私人用途，應無疑義。此參政府部門公務車亦
      訂有使用人或（及）保管人，惟並未將該公務車認屬私人
      用途即明。
    (3)經查本件系爭公務車，乃再審原告之任職公司為協助業務
      員利於執行業務推展，規定處經理級以上人員或業績較優
      同仁【業務發（拓）展費之使用對象相同】得申請使用及
      保管公務租賃車輛，應屬再審原告招攬保險業務之必要工
      具，參酌永達公司負責人於95年10月31日調查筆錄中說明
      ：「（永達公司訂定『公務車輛使用辦法』供員工以公司
      名義向汽車租賃商租賃汽車，且汽車保證金及每個月支付
      給汽車租賃商之租金，係永達公司員工自行支付及從員工
      薪水中直接扣除，永達公司並沒有支付任何費用，為何永
      達公司會提供公務車租賃方法給員工使用，目的為何？）
      永達公司訂定『公務車輛使用辦法』，主要係業務員拓展
      業務之用，詳細情形要問本公司財務部才清楚。」，足資
      說明任職公司租賃車輛供公務使用而支付之租金係屬經營
      必要之成本費用。是依財政部95年6 月28日函釋及鈞院前
      揭見解，該支出係屬再審原告任職公司之營業費用，自不
      應核認為再審原告之薪資所得。
    (4)原確定判決僅以再審原告填具員工還款同意書、先後匯款
      600,000 元及496,000 元車輛保證金至永達公司指定之銀
      行帳戶、再審原告先後與和車公司及台壽保公司訂定之車
      輛買賣合約書等為由，臆測再審原告實質上為系爭車輛之
      承租人，有違鈞院61年判字第70號判例：「認定事實，須
      憑證據，不得出於臆測，此項證據法則，自為行政訴訟所
      適用。」，謹就誤解之情，說明如下：
    再審原告與永達公司簽訂「員工還款同意書」部分，經查
      永達公司負責人於95年10月31日調查筆錄中說明：「永達
      公司租用公務車，租車保證金係由員工自行支付，每月租
      金則從本公司業務拓展費用所支付，若員工按績效公司所
      發給之業務拓展費用不足支付時，則由員工薪資中扣除，
      所以才要求員工簽訂『公務車輛申請暨扣薪同意書』及『
      公務車輛租賃附屬契約』等文件。」。
    再審原告先後匯款600,000 元及496,000 元車輛保證金至
      永達公司指定之銀行帳戶予永達公司作為履約保證部分，
      經查永達公司會計副理呂貴琴於97年6 月12日訊問筆錄中
      說明：「92年早期是很單純的承租人永達公司與出租人間
      的簽約，後續因為在作業上考量，因為一輛車價值不斐，
      所以要求員工簽訂連帶保證責任，員工需要支付永達公司
      保證金。」，另亦要求開立等同全部租金之保證票據作為
      履約保證，係基於風險管理目的，尚不影響永達公司為承
      租人須負擔之義務。
    有關原確定判決所稱違約風險實際由再審原告承擔部分，
      原確定判決認定違約風險實際上由再審原告承擔，僅係以
      保證金及各期租金均由再審原告負擔為由，認定再審原告
      為實際承租人，惟各期租金究為永達公司經營事業所應負
      擔之營業費用，抑或再審原告之工作報酬，容有爭議，原
      確定判決卻以系爭項目做為推論之前題，顯違論理法則，
      其推論確實違法。況查永達公司為系爭租賃車輛之承租人
      ，違約風險仍係由永達公司負擔相關責任，有公務車輛租
      賃契約第10條承租人與保管人違約之處理約定：「(一)承租
      人與保管人如違反本契約任一約定，不履行或怠於履行本
      契約之任一義務，承租人應無條件給付已到期未付之租金
      及其他應付費用，另保管人繳付懲罰性違約金以未到期總
      額之28% 計算；且出租人需經過通知後始可逕行終止該租
      賃附屬契約並收回租賃車輛。(二)承租人應按期給付租金，
      如有遲延之情況，應自租金應付日起至清償日止，按年率
      百分之20計付遲延利息外，並逐日按每百元5 分計付違約
      金予出租人。(三)租賃期滿前，承租人要求提前終止該租賃
      附屬契約時，應於1 個月前以書面通知出租人，承租人應
      無條件給付已到期未付之租金及其他應付費用，另保管人
      繳付懲罰性違約金以未到期總額之28% 計算；且出租人需
      經過通知後始可逕行終止該租賃附屬契約並收回租賃車輛
      。」，即實際發生違約時，永達公司仍應依該租賃契約負
      擔相關責任，縱再審原告為租賃車輛之連帶保證人，亦未
      免除承租人永達公司之契約責任，此觀諸最高法院45年臺
      上字第1426號判例：「保證債務之所謂連帶，係指保證人
      與主債務人負同一債務，對於債權人各負全部給付之責任
      者而言，此就民法第272 條第1 項規定連帶債務之文義參
      照觀之甚明。故連帶保證與普通保證不同，縱使無民法第
      746 條所揭之情形，亦不得主張同法第745 條關於檢索抗
      辯之權利。」益證。至永達公司要求再審原告提供保證金
      ，係基於風險管理所為之措施，且因實際使用人為再審原
      告，故將部分風險移轉予實際使用之保管人，無違反一般
      經驗法則，亦不因此而使再審原告成為實際承租人。
    有關系爭公務租賃車輛租賃期滿之處理方式。依車輛租賃
      契約第3 條保證金之約定：「承租人應於簽約時一併支付
      出租人如前所示之保證金，租賃期滿，車輛經出租人驗收
      取回後，保證金應扣除承租人應付而未付之費用後無息退
      還。」，茲此，任職公司承租時支付約定之保證金，租賃
      期滿或提前終止租賃契約時，由出租人退還保證金，將車
      輛交還租賃公司，並無買回車輛，與一般租賃情形無異，
      有和車公司等函復臺北市調查處之說明供參。至租賃期滿
      後出租人如何處理租賃車輛係屬另一交易，縱由原保管人
      或其關係人購回，或係基於對車況及性能之瞭解，或其價
      格低於中古車行情，要難謂與一般商業情形有違。
  3.基於行政權與司法權分立之國家一般通例，行政官署對於司
    法機關所為已定事項應以之為既判事項，原確定判決未依職
    權審酌臺北地方法院檢察署（下稱臺北地檢署）檢察官偵查
    事證及其不起訴處分書之認定，僅以該不起訴書被告非再審
    原告為由，認定不能拘束本案，即逕予判決駁回，違反改制
    前行政法院32年判字第18號判例及司法院釋字第392 號解釋
    ，顯屬適用法規錯誤，有行政訴訟法第273 條第1 項第1 款
    「適用法規顯有錯誤」之再審事由，應予廢棄。
    (1)本件永達公司負責人是否藉公務車租賃協助公務車保管人
      逃漏綜合所得稅，臺北市調查處扣押相關物品及詢問後，
      認為應行移送偵查，遂以96年1 月9 日肆字第0964300459
      0 號移送書，將案件移送臺北地檢署偵查。
    (2)臺北地檢署96年度偵字2347號偵查後，以「永達公司業務
      人員傭酬，已包含所有業務拓展費用，全額列入薪資所得
      而非執行業務所得，因招攬保險業務而發生之業務發展費
      用理應列報公司營業費用，永達公司自業務人員薪資中調
      整，亦即車輛租金由員工傭酬中扣除，由租賃車商提供租
      金發票向永達公司請款，由永達公司統一支付車輛租金。
      難認被告有因此而使員工薪資名目減少而幫助該等員工逃
      漏個人綜合所得稅情事」而為不起訴處分。此與永達公司
      對再審原告等業務同仁採利潤中心之薪酬制度結算薪資所
      得方式一致。足證臺北地檢署檢察官係依財政部95年6 月
      28日函釋規定：「保險業務員因為所屬公司招攬保險業務
      而發生之文具用品費、差旅費、郵電費、印刷費及廣告費
      、交際費、訓練費、交通及油料費等，依據現行所得稅法
      規定，其屬保險公司之營業費用者，可由保險公司依營利
      事業所得稅查核準則有關規定檢據依費用性質核實列報，
      不宜約定由保險業務員自行吸收或負擔，並併同薪資給付
      ，成為業務員薪資之一部分，而由保險公司逕以『薪資支
      出』科目列支。」，按公務車輛之用途認定，非以「業務
      員與租賃車商確認車價無誤後，先繳交車價20% 或30% 公
      務車輛保證金，匯入永達公司於彰化銀行總部分行所開設
      00000000000000000 號帳戶，並要求業務員與租賃車商簽
      署『公務車輛申請暨扣薪同意書』、『公務車輛租賃附屬
      契約』等文件，俟業務員與車商辦妥簽約及對保等相關事
      宜後，車商即檢附前述文件，向永達公司財務部申請保證
      金及每月車輛租金給付，名義上該車輛係屬永達公司所有
      ，惟每月租金卻由永達公司業務員個人薪資所得中直接扣
      取，使業務員薪資所得相對減少」等支付形式，推論係私
      人支出，與業務無關。
    (3)按改制前行政法院32年判字第18號判例：「司法機關所為
      之確定判決其判決中已定事項若在行政上發生問題時則行
      政官署不可不以之為既判事項而從其判決處理此為行政權
      與司法權分立之國家一般通例」，是以，基於刑事司法機
      關調查證據之程序，其認定事實須達到超越合理懷疑之程
      度，遠較行政機關調查證據為周延，則行政機關應尊重司
      法機關所為之確定判決。另按司法院釋字第392 號解釋：
      「憲法第8 條第1 項所規定之『司法機關』，自非僅指同
      法第77條規定之司法機關而言，而係包括檢察機關在內之
      廣義司法機關。」，茲此，檢察機關確定文書所認定之事
      實，符合司法正義程序，行政機關亦應予尊重。有財政部
      96年11月2 日台財訴字第09600301210 號訴願決定書：「
      次按刑事訴訟法第260 條規定：『不起訴處分已確定或緩
      起訴處分期滿未經撤銷者，非有下列情形之一，不得對於
      同一案件再行起訴：……。』其修正理由一稱：『本法對
      於檢察官之起訴裁量權已有適當之內部及外部監督，對於
      不起訴處分已確定或緩起訴期滿未經撤銷者，自宜賦予實
      質之確定力。』可知檢察官所為之不起訴處分已確定者，
      具有實質之確定力，非但檢察官有其拘束效力（除有該條
      但書情形之一外，不得對於同一案件再行起訴），對於第
      三人亦應受實質確定力之拘束。另行政法與刑法雖畛域不
      同，構成要件各別，司法機關與行政機關可各本於權責依
      法審理認定，兩者並無必然關係，惟基於刑事司法機關（
      如地方法院檢察署）調查證據之程序，其認定事實須達到
      超越合理懷疑之程度，遠較行政機關調查證據為周延，則
      行政機關亦應尊重已生實質確定力之不起訴處分所認定之
      事實。」益證。
    (4)所謂適用法規顯有錯誤，依改制前行政法院62年判字第61
      0 號判例意旨，係指原判決所適用之法規與該案應適用之
      現行法規相違背，或與解釋判例有所牴觸而言。查本件系
      爭事項業經臺北地檢署檢察官偵查事證及其不起訴處分書
      之認定，應有拘束本件之效力。參諸前揭改制前行政法院
      32年判字第18號判例及司法院釋字第392 號解釋，原確定
      判決應以臺北地檢署96年度偵字2347號偵查之不起訴處分
      已定事實為既判事項，原確定判決未依該判例及大法官解
      釋撤銷原處分，顯屬適用法規錯誤，有行政訴訟法第273
      條第1 項第1 款「適用法規顯有錯誤」之再審事由，應予
      廢棄。
  4.憲法課以人民納稅義務，除應遵守依法行政、實質課稅原則
    外，更應嚴守租稅中立原則，亦即租稅課徵應以行為本質為
    依歸，避免以租稅手段影響經濟行為之實質，進而造成納稅
    義務人之經濟活動因不同租稅對待而造成扭曲，永達公司對
    再審原告等業務同仁之薪酬係採獎金制度，以各項績效計算
    之個人薪酬及組織報酬，而組織報酬係以支應歸屬利潤中心
    之各項必要營業費用，故再審原告薪資所得為個人薪酬及組
    織報酬減除支應歸屬利潤中心之各項必要費用後餘額，二項
    之合計數乃再審原告實際取自任職公司之薪資所得，系爭租
    金支出係自組織報酬下扣除，要難將直接歸屬至各業務同仁
    利潤中心之各項必要業務費用，認定非屬永達公司營業費用
    ，影響永達公司制訂之獎金制度，原確定判決違反租稅法律
    主義之精神，並與租稅中立原則相悖，當違背法令，應予廢
    棄。
    (1)查永達公司對再審原告等業務同仁之薪酬係採獎金制度（
      無固定之底薪），薪酬計算連結利潤中心制：先就各項
      績效（包括個人業績、組業績、處業績）之達成率，按不
      同成數及公式，計算初年度服務報酬及續年度服務報酬等
      個人薪酬部分；舉績報酬、達成報酬、超額報酬、推介
      報酬、組輔導報酬、處輔導報酬等組織報酬部分。而組織
      報酬係用以支應此利潤中心之各項必要業務費用，如車位
      、影印機及公務車輛等租金、辦公用之各項文具、電腦耗
      材、印刷影印及書報雜誌等文具用品、郵資及通訊費用等
      郵電費、運費、交通及住宿等差旅交通、訓練費、設備修
      繕及維護等修繕費、廣告費用、餐敘、禮儀及饋贈等交際
      費、會議費、雜項購置、全員團康、聚餐活動等職工福利
      ，組織報酬係用以支應各利潤中心之各項業務發展費用，
      非屬個人之報酬；業務發（拓）展費用額度（即百分比
      ）僅係讓從業人員有一參考標準，預期其可能之報酬，惟
      仍以實際發生數為主，其組織報酬支應各利潤中心之各項
      業務發展費用有餘，則屬該利潤中心主管之激勵酬勞，因
      組織報酬為變動數，故有部分月份可達成公司設定之標準
      ，部分月份無法達成，此即為制度之激勵作用。是業務同
      仁之薪資所得包括個人薪酬及組織報酬減除支應歸屬利潤
      中心之各項必要費用後之組織激勵酬勞。此乃以業務人員
      為主常見之經營模式之一，即係連結績效衡量與薪酬制度
      ，為一有效啟發並激勵同仁士氣之法則，並合於人性化之
      管理機制。目前亦無因採利潤中心之經營模式，而將認屬
      營利事業之營運（業）費用應列入為員工薪資所得，而悖
      於租稅中性原則。
    (2)再審原告系爭年度薪資所得包括個人薪酬及組織激勵酬勞
      ，此乃再審原告實際取自永達公司之薪資所得，並非先自
      永達公司取得包含服務報酬應負擔之佣金支出及利潤中心
      應負擔公務車租金等營業費用之金額，再由永達公司扣取
      屬服務報酬應負擔之佣金支出及利潤中心營業費用，此亦
      與臺北地檢署檢察官偵查後認定：「永達公司業務人員傭
      酬，已包含所有業務拓展費用，全額列入薪資所得而非執
      行業務所得，因招攬保險業務而發生之業務發展費用理應
      列報公司營業費用，永達公司自業務人員薪資中調整，亦
      即車輛租金由員工傭酬中扣除，由租賃車商提供租金發票
      向永達公司請款，由永達公司統一支付車輛租金。難認被
      告有因此而使員工薪資名目減少而幫助該等員工逃漏個人
      綜合所得稅情事」一致，系爭公務車租金及業務拓展費等
      營業費用均係自組織報酬中減除，是依平等原則，系爭公
      務車租金應與其他業務拓展費之認定相同。
    (3)次查系爭車輛租金由任職公司支付予租賃車商取得統一發
      票時，即以「營業費用－租金支出」科目列帳，並非先計
      入薪資費用後，再自薪資費用中沖轉「營業費用－租金支
      出」科目，益證系爭車輛租金從組織報酬中扣除，僅為計
      算組織激勵酬勞，與業務拓展費用自組織報酬中扣除相同
      。惟原確定判決以：「永達公司支付員工車輛費用，係列
      在『營業費用－租金支出』科目項下，既然每期租金支出
      金額係由員工自行洽詢車商於確認車種、車價及分期付款
      期數，在員工簽立員工還款同意書及公務車輛租賃附屬契
      約書當下即確定，公司如認其車輛租金非員工之薪資，則
      又何以將租賃期間每月之租金併同薪資發放，再每月由員
      工薪資項目扣款，顯有違常情。」為由，認定車輛租金係
      從薪資所得中扣除，而歸屬再審原告之薪資所得，顯未究
      明再審原告之應得薪資係依計算之結果始獲致，而錯置其
      因果關係，更違反禁止差別待遇原則，且與前揭說明矛盾
      。再者，原確定判決亦未就系爭公務車用途審理，僅以形
      式之薪資計算認定，與其判決依據：「末按『涉及租稅事
      項之法律，其解釋應本於租稅法律主義之精神，依各該法
      律之立法目的，衡酌經濟上之意義及實質課稅之公平原則
      為之。』司法院釋字420 號解釋甚明。」有違，應予廢棄
      。
  5.綜合所得稅原則上係採現金收付制，稱為收付實現原則，亦
    即綜合所得稅之核課，應僅對已實現之實際所得課稅，對於
    薪酬計算過程中，屬績效衡量因素且非屬受僱人實際領受之
    營業費用，不應涵蓋於受僱人之所得中，再審原告申請使用
    及保管公務車，係為推展業務，自屬永達公司營業費用，且
    永達公司自再審原告業務發展費用中扣除，再審原告並未實
    際取得系爭租金，依綜合所得稅之收付實現原則，亦不應歸
    屬再審原告之薪資所得，此亦經臺北地檢署是認在案，原確
    定判決未依是項原則審理，難謂無違背法令，應予廢棄。
    (1)按「我國營利事業所得稅，除非公司組織之營利事業外，
      原則上均應採權責發生制；但綜合所得稅原則上則採現金
      收付制，稱為收付實現原則。亦即綜合所得稅之核課，應
      僅對已實現之實際所得課稅。……。是本件行為時之增資
      緩課股票於轉讓時，原則上應就面額部分作為轉讓時所屬
      年度之所得，申報課稅；但實際轉讓價格低於面額時，則
      以實際轉讓價格申報所得；此乃我國稅制對於個人綜合所
      得稅之課徵，係採收付實現原則之明證，不容稅捐稽徵機
      關依據不實記載資料或臆測之詞，濫行課稅。」為最高行
      政法院93年度判字第966 號裁判要旨，準此，綜合所得稅
      之現金收付原則應僅對已實現之實際所得課稅，縱計算所
      得時係按員工擬制收入減除擬制費用支出方式表達，仍應
      以實際獲取金額認列為員工薪資所得，而非以擬制收入為
      員工薪資所得，參諸財政部對靠行制度之相關函釋（67年
      3 月25日台財稅第31997 號函、71年12月10日台財稅第38
      935 號函、74年6 月21日台財稅第17954 號函、76年3 月
      2 日台財稅第7576785 號函、79年4 月3 日台財稅第7900
      21143 號函及84年7 月20日台財稅第841636379 號函）規
      定，將靠行車主創造之營業收入擬制為車行之收入，又將
      靠行車主之費用支出擬制為車行之費用支出，而以靠行車
      主實際獲利擬制為車行給付予靠行車主之薪資所得，有最
      高行政法院97年度判字第34號判決：「另外該合約書還同
      時約定，費用應交由志明公司報銷，而上訴人在原審法院
      提出之費用單據，被上訴人雖謂：『該等費用為志明公司
      報，上訴人不得主張』云云，但依上開函釋所示，若志明
      公司有申報上開費用，則在計算其支付予上訴人之擬制『
      薪資所得』時，仍應予以扣除。而此等費用申報之有無及
      金額多寡等事實，原審法院對以上二點，均未加以調查，
      即謂上訴人不得主張此等費用支出，同樣有判決不備理由
      之違法。」益證。
    (2)經查永達公司為協助同仁執行業務，特訂定車輛使用辦法
      ，再審原告乃依該規定及公務車輛租賃作業流程向公司申
      請保管公務租賃車輛，由永達公司（承租人）、再審原告
      （保管人）及租賃車商（出租人）共同簽訂公務車輛租賃
      契約，由永達公司按期支付車輛租金，認列營業費用之車
      輛租金，依綜合所得稅現金收付基礎之收付實現原則及財
      政部95年6 月28日函釋規定，系爭車輛租金不應再歸併核
      定為再審原告之薪資所得。換言之，依前揭收付實現原則
      ，對於薪酬計算過程中，屬績效衡量因素且非屬受僱人實
      際領受之營業費用，不應涵蓋於受僱人之所得中，此亦經
      臺北地檢署是認在案，原確定判決未依是項原則審理，難
      謂非屬違背法令，應予廢棄。
  6.租稅法所重視者，應為足以表徵納稅能力之實質經濟事實，
    而非其外觀之法律行為或形式上之登記事項，對實質上相同
    經濟活動所產生之相同經濟利益，應課以相同之租稅。再審
    原告申請使用及保管公務車，係為推展業務，與永達公司負
    責人租賃車輛供業務使用情形相同，均屬永達公司營業費用
    ，依實質課稅原則及平等原則，不應歸屬再審原告之薪資所
    得，原確定判決未依是項原則審理，顯違反平等原則，並與
    一般經驗及論理法則相違背，自屬違背法令，應予廢棄。
    (1)按「涉及租稅事項之法律，其解釋應本於租稅法律主義之
      精神，依各該法律之立法目的，衡酌經濟上之意義及實質
      課稅之公平原則為之。」，為稅捐稽徵法第12條之1 第1
      項所規定，租稅法所重視者，應為足以表徵納稅能力之實
      質的經濟事實，而非其外觀之法律行為或形式上之登記事
      項，對實質上相同經濟活動所產生之相同經濟利益，應課
      以相同之租稅，亦符行政程序法第6 條規定：「行政行為
      ，非有正當理由，不得為差別待遇。」之平等原則，此參
      諸司法院釋字第420 號解釋及改制前行政法院82年度判字
      第2410號判決亦有相同見解。
    (2)經查永達公司負責人於95年10月31日調查筆錄中說明：「
      （你是否也以前述方式向汽車租賃公司承租汽車？共承租
      幾部？汽車廠牌、型號及車價為何？如何扣款？）95年5
      月，我曾以永達公司名義承租乙部賓士E200型汽車，車價
      約為240 萬元，至於汽車保證金及每月租金，均由本公司
      財務部處理。」，業經臺北市國稅局97年6 月17日財北國
      稅審三字第0970206101號函（下稱臺北市國稅局97年6 月
      17日函）認定「主旨：貴處函詢永達保險經紀人股份有限
      公司負責人吳文永君有無違反稅捐稽徵法或所得稅法等相
      關規定案，復如說明二、三，請　查照。說明三、惟本案
      依現有事證尚難認定吳文永君有利用租賃車輛逃漏個人綜
      合所得稅情事，故未將其臚列於元家雄君等302 人名單中
      ；……」。此外，一般商業情況，營利事業均有租賃車輛
      供經常外出業務或同仁使用，亦有做為上下班之交通工具
      ，參諸財政部79年7 月4 日台財稅第790178955 號函（下
      稱財政部79年7 月4 日函）釋：「至營業人租用汽車載運
      員工上下班，係屬購買供本業或附屬業務使用之勞務，其
      有關之進項稅額，除依上開規定不得扣抵外，應准予扣抵
      。」，及財政部54年台財稅發第0190號函釋：「××公司
      因未備交通工具，經購買車票交由通勤員工搭乘交通工具
      之用，此種情形係因執行工作必須支付按實報銷之費用，
      免予合併薪資所得扣繳稅款。」規定亦是證。另按執行業
      務所得查核辦法第15條第2 項規定：「執行業務者在其住
      所裝置之電話，或執行業務者之汽車，如係執行業務與家
      庭合用者，其相關費用以2 分之1 認列。」規定亦可資參
      採。
    (3)次查，依據永達公司車輛使用辦法第1 條規定：「為協助
      同仁執行業務，特訂本辦法。本辦法所指『車輛』係指公
      務用之租賃車輛及公務用之私人車輛。」（詳參永達公司
      「修訂車輛使用辦法及公佈相關作業流程」），系爭租賃
      公務車係再審原告任職之永達公司為協助再審原告為公司
      業務招攬保險使用，除陸續招攬新業務，此有再審原告彙
      整再審原告經手之要保書明細表供核，亦需服務原有保戶
      ，包括通知繳交及收取保費、處理保戶理賠等問題，此等
      營業活動均有使用車輛或其他交通工具之需，是依上開事
      實，再再證明系爭租賃車輛確屬公務用途，且為永達公司
      經營本業之必要營業工具，依司法院95年9 月18日院台廳
      行一字第0950020772號函釋（下稱司法院95年9 月18日函
      ），足為核認系爭車輛租金為永達公司經營本業有關費用
      之參採。基於實質課稅原則，永達公司負責人及業務同仁
      租賃公司車輛之經濟用途相同，應課以相同租稅。稅捐稽
      徵機關對相同經濟活動卻認定不同經濟利益，課處不同租
      稅方式，顯違反實質課稅原則及平等原則。原確定判決對
      永達公司負責人吳文永以永達公司名義承租汽車之租金，
      未予視屬吳文永之薪資所得，卻僅以臺北市調查處移送書
      內容所稱：「業務員與租賃車商確認車價無誤後，先繳交
      車價20% 或30% 公務車輛保證金，匯入永達公司於彰化銀
      行總部分行所開設00000000000000000 號帳戶，並要求業
      務員與租賃車商簽署『公務車輛申請暨扣薪同意書』、『
      公務車輛租賃附屬契約』等文件，俟業務員與車商辦妥簽
      約及對保等相關事宜後，車商即檢附前述文件，向永達公
      司財務部申請保證金及每月車輛租金給付，名義上該車輛
      係屬永達公司所有，惟每月租金卻由永達公司業務員個人
      薪資所得中直接扣取，使業務員薪資所得相對減少」等支
      付形式，臆測係私人支出，而推論與業務無關，且對相同
      經濟活動卻認定不同經濟利益，課處不同租稅方式，亦未
      說明理由，顯違反行政程序法第6 條規定之平等原則，並
      與一般經驗及論理法則相違背，自屬違背法令，應予廢棄
      。
    (4)查系爭租賃車所發生之油料、修繕及保養等費用，均認定
      屬永達公司經營本業及附屬業務有關之費用者，惟卻就發
      生該油科、修繕或保養費用相同之主體之系爭租賃車，否
      認非屬永達公司經營本業或附屬業務使用，顯有分割取捨
      之違背法令，並違反一般經驗法則，應予廢棄。
  7.本件系爭公務車租金之租稅法律適用及實證，前經稅捐稽徵
    機關核認屬交通費，依財政部95年6 月28日函釋，應由任職
    公司檢據核實列報，尚不宜約定由業務員自行吸收或負擔，
    嗣後課稅事實資料未變，稅捐稽徵機關憑藉新見解重為認定
    ，與改制前行政法院89年度判字第699 號判決要旨相互牴觸
    ，亦屬違背法令。原確定判決認屬再審原告之薪資所得，亦
    與財政部95年6 月28日函釋規定及稅捐稽徵機關認定矛盾，
    均屬違背法令，應予廢棄。
    (1)按「納稅義務人依所得稅法規定辦理結算申報而經該管稅
      捐稽徵機關調查核定之案件，如經法定期間而納稅義務人
      未申請復查或行政爭訟，其查定處分即告確定。嗣稽徵機
      關如發見原處分確有錯誤短徵情事，為維持課稅公平原則
      ，並基於公益上之理由，雖非不可自行變更原確定之查定
      處分，而補徵其應徵稅額，然此之所謂發見確有錯誤短徵
      ，應係指原處分確定後發見新事實或新課稅資料，足資證
      明原處分確有錯誤短徵情形者而言。如其課稅事實資料未
      變，僅因嗣後法律見解有異，致課稅之標準有異時，按諸
      中央法規標準法第18條從新從優原則之法理，即不得就業
      經查定確定之案件，憑藉新見解重為較原處分不利於當事
      人之查定處分。」為改制前行政法院89年度判字第699 號
      裁判要旨，即其課稅事實資料未變，要難憑藉新見解重為
      處分。
    (2)臺北地檢署就系爭公務車租金之租稅法律適用及實務，業
      於96年3 月9 日以北檢大歲96偵2347字第16209 號函（下
      稱臺北地檢署96年3 月9 日函）詢臺北市國稅局意見，並
      經臺北市國稅局研議後，於96年6 月5 日以財北國稅審二
      字第0960201843號函（以下簡稱臺北市國稅局96年6 月5
      日函）復：「三前揭財政部95年函釋規定，保險公司之保
      險業務員為所屬公司招攬保險業務而發生之必要費用，可
      由保險公司依營利事業所得稅查核準則（以下簡稱查核準
      則）有關規定依其費用性質檢據核實列報。……另該員工
      如係以公司名義租賃車輛，其分期給付車商之租金（不含
      保證金），得依查核準則第74條第3 款第2 目之5 規定認
      屬為交通費，依首揭財政部95年函釋規定，應由保險經紀
      公司檢據核實列報，尚不宜約定由保險業務員自行吸收或
      負擔。至員工如以員工自己名義租購車輛，則該扣付款應
      視為員工基於僱傭關係而取得之各種補助費或給與，故保
      險經紀公司應以薪資支出列支，並依法併同員工薪資所得
      依率扣繳稅款。」，足資說明稽徵機關實證上係以公司名
      義租賃車輛，或係以員工自己名義租購車輛為據，認定租
      賃車輛是否確實供公司業務使用。
    (3)本件既以公司名義租賃車輛，其分期給付車商之租金（不
      含保證金），得依查核準則第74條第3 款第2 目之5 規定
      認屬交通費，依財政部95年6 月28日函釋規定，應由保險
      經紀公司檢據核實列報，尚不宜約定由保險業務員自行吸
      收或負擔，且臺北市國稅局係依臺北地檢署就系爭公務車
      租金之租稅法律適用及實證回覆，應有拘束本件之效力。
      嗣後課稅事實資料未變，被告憑藉新見解重為認定，與改
      制前行政法院89年度判字第699 號判決要旨相互牴觸。原
      確定判決所稱「但查，財政部95年函釋係限於因招攬保險
      業務而發生的費用，如文具用品費等等，原則上都是費用
      的性質，並沒有租金支出這一項費用，特別汽車是生財器
      具，不是當期消耗的費用。且保險公司的營業費用，應該
      由公司取得相關憑證，不能與員工私自約定要計入員工的
      薪資併同薪資給付，公司應以各項費用科目下來列報。系
      爭車輛租金支出不係永達公司之營業費用，業經本院認定
      如前，自無財政部95年函釋之適用。」云云，與財政部95
      年6 月28日函釋意旨相悖，又與前揭稅捐稽徵機關認定矛
      盾，均屬違背法令。
  (三)關於罰鍰25,910元部分：
  1.依行政罰法第7 條規定，違反行政法上義務之行為，有出於
    故意或過失者，始得處罰，且應由行政機關就行為人之故意
    或過失負舉證責任，不採推定過失責任，原確定判決未釐清
    系爭租賃車輛之用途，即推定再審原告有應申報之所得而不
    為申報之過失責任，顯違背法令，應予廢棄：按「違反行政
    法上義務之行為非出於故意或過失者，不予處罰。」及「行
    政官署對於人民有所處罰，必須確實證明其違法之事實。倘
    不能確實證明違法事實之存在，其處罰即不能認為合法。」
    ，分別為行政罰法第7 條所明定及改制前行政法院39年判字
    第2 號及32年判字第16號分別著有判例，揆其立意，係基於
    有責任始有處罰之原則，為提昇人權之保障，國家欲處罰行
    為人，應由行政機關就行為人之故意或過失負舉證責任，不
    採推定過失責任，易言之，稅捐稽徵機關對行為人課處罰鍰
    時，須具體舉證其違章之故意或過失，倘無法舉證，依法即
    不得對其課處罰鍰。查本件有關再審被告核定再審原告短報
    之薪資所得，係永達公司為協助再審原告等業務員利於執行
    業務推展，提供再審原告使用及保管公務租賃車輛，而支付
    之租金費用，惟其應歸屬永達公司之營業費用，抑或再審原
    告之薪資所得，繫於系爭租賃車輛之用途，原確定判決所稱
    「本件原告於系爭年度既有領受系爭所得，即應依所得稅法
    第71條規定辦理申報，茲原告未就實際所得申報，已構成客
    觀之違章事實，原告列名系爭車輛租賃合約之保管人，並於
    合約上簽名用印，原告不能諉為不知，觀其執為漏報之理由
    ，尚非不可避免，又原告上開所得之申報，法律已明定其構
    成要件，原告於申報系爭年度綜合所得稅時，對應如何申報
    ，理應參照該法律規定辦理；若對法律之適用及解釋產生疑
    義時，原告亦非不可向相關專業機構及人員查詢，於獲得正
    確及充分之資訊後申報；且原告因適用法令錯誤或計算錯誤
    而有溢繳稅款之情形，亦可依稅捐稽徵法第28條規定，自繳
    納之日起5 年內提出具體證明，申請退還，然原告捨此不為
    ，猶有前揭漏報所得額之情形，從納稅義務人應自行及誠實
    申報義務之角度觀察，難謂其主觀上無違反上開所得稅法第
    110 條第1 項規定之過失責任，是縱原告主張其並無漏稅之
    故意，亦難卸免其未善盡申報應注意義務之違失。」，無法
    證明系爭租賃車輛之用途，卻推定再審原告有應申報之所得
    而不為申報之過失責任，顯違背法令，應予廢棄。
  2.再審被告以系爭短漏報所得屬已填報扣繳憑單，而按0.2 倍
    科處罰鍰，惟於計算漏稅額時，卻否准將該已依法繳納之扣
    繳稅額減除，顯有矛盾，原確定判決未予論述，另以財政部
    賦稅署96年12月18日台稅一發字第09604554530 號函（下稱
    財政部賦稅署96年12月18日函），同意再審被告未將系爭補
    扣繳稅款自漏稅額中減除，顯違背法令，應予廢棄。
    (1)按「違章情形：短漏報所得屬已填報扣免繳憑單、股利憑
      單及緩課股票轉讓所得申報憑單之所得，且無第3 點情形
      者。裁罰金額或倍數：處所漏稅額0.2 倍之罰鍰。」，為
      稅務違章案件裁罰金額或倍數參考表有關違反所得稅法第
      110 條第1 項之相關規定，茲此，本件違章經再審被告處
      所漏稅額0.2 倍之罰鍰，足證再審被告核認系爭短報之薪
      資所得屬已填報扣繳憑單，是依財政部73年9 月3 日台財
      稅第59051 號函釋規定：「(一)已依法辦理結算申報者：
      〔（申報所得額＋核定應稅免罰所得額＋短漏報所得額）
      －（免稅額＋扣除額）〕×稅率－累進差額】－抵稅額＝
      全部應納稅額。【〔（申報所得額＋核定應稅免罰所得
      額）－（免稅額＋扣除額）〕×稅率－累進差額】－抵稅
      額＝申報及核定應稅免罰部分應納稅額。全部應納稅額
      －申報及核定應稅免罰部分應納稅額－短漏報所得額之扣
      繳稅額－申報部分經核定之退稅額（不分已否退還）＝漏
      稅額。」，是其「漏稅額」之計算，應得減除「短漏報所
      得額之扣繳稅額」。
    (2)另依「五綜上，納稅義務人經發現短漏報屬應扣繳之課稅
      所得並應依規定裁罰之案件，其漏稅額計算之基準，應以
      鈞部82年11月3 日台財稅第821501458 號函規定之調查基
      準日短漏報之所得，及已繳納之稅款為計算漏稅額之基準
      。如納稅義務人短漏報之所得於調查基準日前，業經扣繳
      義務人辦理扣繳者，於計算漏稅額時，自得減除系爭短漏
      報所得已繳納之扣繳稅款；否則即不得減除。」，固為財
      政部賦稅署96年12月18日函所明揭，惟按「左列事項應以
      法律定之：一憲法或法律有明文規定，應以法律定之者。
      二關於人民之權利、義務者。三關於國家各機關之組織者
      。四其他重要事項之應以法律定之者。」、「應以法律規
      定之事項，不得以命令定之。」及「本法所稱行政規則，
      係指上級機關對下級機關，或長官對屬官，依其權限或職
      權為規範機關內部秩序及運作，所為非直接對外發生法規
      範效力之一般、抽象之規定（第1 項）。行政規則包括下
      列各款之規定：一關於機關內部組織、事務之分配、業務
      處理方式、人事管理等一般性規定。二為協助下級機關或
      屬官統一解釋法令、認定事實、及行政裁量權，而訂頒之
      解釋性規定及裁量基準（第2 項）。」，分別為中央法規
      標準法第4 條、第5 條及行政程序法第159 條所規定，是
      以，行政規則不應就人民權利義務加以規定，否則即有違
      法律保留原則。
    (3)再按「本法施行前，行政機關依中央法規標準法第7 條訂
      定之命令，須以法律規定或以法律明列其授權依據者，應
      於本法施行後2 年內，以法律規定或以法律明列其授權依
      據後修正或訂定；逾期失效。」，行政程序法第174 條之
      1 定有明文，凡規範內容涉及人民之權利義務者，不論係
      職權命令或法規命令，均須依行政程序法第174 條之1 規
      定，於施行後2 年內改以法律規定，或於法律中增列其授
      權依據後修正或重新訂定之，逾期即失其效力，以符租稅
      法律主義，倘行政機關僅以行政命令增加法律所無之限制
      ，即違反租稅法律主義，此參諸關稅法於93年5 月5 日修
      正公布之增列第18條（原第14條）第4 項規定：「依法得
      減免關稅之進口貨物，未依前項第1 款規定申請繳納保證
      金而繳稅者，得於貨物進口放行前或放行後4 個月內，檢
      具減、免關稅證明文件申請補正及退還其應退之關稅。」
      ，此觀該條立法理由明載：「第4 項新增。財政部86年4
      月17日台財關第862000293 號函之內容，涉及人民權利義
      務之免稅規定，爰提升法律位階，於本法中訂定，以符租
      稅法定主義。」即明。復揆諸鈞院95年3 月30日94年度簡
      字第1023號判決：「理由二(三)亦足被上訴人據以駁回上訴
      人申請所引之財政部上開函令，已涉及人民權利義務，依
      行政程序法第174 條之1 規定，應以法律或法律明列授權
      而訂定命令而行之，財政部於行政程序法90年1 月1 日施
      行後2 年內，未改以法律規定，或於法律中增列其授權依
      據後修正或重新訂定之，則自92年1 月1 日以後，該函令
      即已失其效力，被上訴人亦不得加以適用。」亦有相同見
      解。
    (4)況查所得稅法第110 條第1 項規定：「納稅義務人已依本
      法規定辦理結算申報，但對依本法規定應申報課稅之所得
      額有漏報或短報情事者，處以所漏稅額2 倍以下之罰鍰。
      」，而「漏稅額」計算，揆諸同法條第2 項規定：「納稅
      義務人未依本法規定自行辦理結算申報，而經稽徵機關調
      查，發現有依本法規定課稅之所得稅者，除依法核定補徵
      應納稅額外，應照補徵稅額，處3 倍以下之罰鍰。」，是
      已依所得稅法第110 條第1 項規定辦理結算申報者，其「
      漏稅額」應不高於該法條第2 項未依規定辦理結算申報所
      核定之「補徵應納稅額」，始符憲法之比例原則。另查第
      2 項核定之「補徵應納稅額」，係依所得稅法第71條第1
      項前段規定：「納稅義務人應於每年5 月1 日起至5 月31
      日止，填具結算申報書，向該管稽徵機關，申報其上一年
      度內構成綜合所得總額或營利事業收入總額之項目及數額
      ，以及有關減免、扣除之事實，並應依其全年應納稅額減
      除暫繳稅額、尚未抵繳之扣繳稅額及可扣抵稅額，計算其
      應納之結算稅額，於申報前自行繳納。」計算，得減除尚
      未抵繳之扣繳稅額，是依前揭論理原則，本件係已依法辦
      理結算申報，其漏稅額應參照第2 項之計算，准予減除應
      扣繳稅額。惟前揭財政部賦稅署96年12月18日函釋規定將
      致已申報者計算之「漏稅額」大於未申報者計算之「補徵
      應納稅額」，與憲法之比例原則有悖，依憲法第172 條命
      令不能牴觸憲法或法律原則之法令位階規定，應屬無效。
    (5)末按「行政行為，非有正當理由，不得為差別待遇。」，
      為行政程序法第6 條所明定，此平等原則係自憲法第7 條
      規定而來，即禁止差別待遇原則，換言之，行政權之行使
      ，不論在實體上或程序上，相同事件應為相同處理，非有
      合理之正當理由，不得為差別待遇；是對於案情相同之案
      件，應為相同之行政處分，方符行政程序法之要求，有最
      高行政法院93年度判字第1611號判決：「事物的本質相同
      者，應作相同的處理，但事物的本質不同時，則應作不同
      的處理，方符合平等原則」益證。再審被告就本案，於漏
      稅額之計算方式卻為不同處理，難謂無差別待遇。
    (6)惟原確定判決僅以「不法平等」為由，未究及前揭財政部
      賦稅署96年12月18日函釋程序之正當性，顯違反法律保留
      原則及平等原則，自屬違背法令，應予廢棄。
  3.末按行政罰法第24條所規定之「一行為不二罰」原則，有關
    系爭車輛租金，扣繳義務人（永達公司之負責人）業經臺北
    市國稅局依法科處罰鍰，自不應再對納稅義務人（再審原告
    ）予以處罰，且參諸稅捐稽徵法第44條但書規定，難謂主體
    不同則無其適用，原確定判決認定須為同一行為主體始得適
    用，顯違背法令，應予廢棄。
    (1)按「一行為違反數個行政法上義務規定而應處罰鍰者，依
      法定罰鍰額最高之規定裁處。但裁處之額度，不得低於各
      該規定之罰鍰最低額（第1 項）。前項違反行政法上義務
      行為，除應處罰鍰外，另有沒入或其他種類行政罰之處罰
      者，得依該規定併為裁處。但其處罰種類相同，如從一重
      處罰已足以達成行政目的者，不得重複裁處（第2 項）。
      一行為違反社會秩序維護法及其他行政法上義務規定而應
      受處罰，如已裁處拘留者，不再受罰鍰之處罰（第3 項）
      。」，為行政罰法第24條所規定之一行為不二罰原則，具
      有憲法位階。（參諸司法院釋字第604 號解釋協同意見書
      「『一行為不二罰原則』又稱『禁止雙重處罰原則』，顧
      名思義，指就人民同一違法行為，禁止國家為多次之處罰
      ，其不僅禁止於一行為已受到處罰後，對同一行為再行追
      訴、處罰，也禁止對同一行為同時作多次的處罰。我國憲
      法固然沒有『一行為不二罰原則』的明文，但是從法治國
      家所要求的法安定原則、信賴保護原則以及比例原則均可
      以得出同一行為不能重複處罰的要求。因而，『一行為不
      二罰原則』是一具有憲法位階的原理原則。」）。
    (2)另就系爭車輛租金，如應歸屬為薪資所得者，則按所得稅
      法第114 條規定：「扣繳義務人有左列情事之一者，分別
      依各該款規定處罰：一扣繳義務人未依第88條規定扣繳稅
      款者，除限期責令補繳應扣未扣或短扣之稅款及補報扣繳
      憑單外，並按應扣未扣或短扣之稅額處1 倍以下之罰鍰；
      其未於限期內補繳應扣未扣或短扣之稅款，或不按實補報
      扣繳憑單者，應按應扣未扣或短扣之稅額處3 倍以下之罰
      鍰。二扣繳義務人已依本法扣繳稅款，而未依第92條規定
      之期限按實填報或填發扣繳憑單者，除限期責令補報或填
      發外，應按扣繳稅額處20% 之罰鍰。但最高不得超過2 萬
      元，最低不得少於1 千5 百元；逾期自動申報或填發者，
      減半處罰。經稽徵機關限期責令補報或填發扣繳憑單，扣
      繳義務人未依限按實補報或填發者，應按扣繳稅額處3 倍
      以下之罰鍰。但最高不得超過4 萬5 千元，最低不得少於
      3 千元。三扣繳義務人逾第92條規定期限繳納所扣稅款者
      ，每逾2 日加徵1%滯納金。」對扣繳義務人予以處罰，則
      納稅義務人已依扣繳憑單申報，自不宜再對納稅義務人予
      以處罰，以符一行為不二罰原則。
    (3)再參諸稅捐稽徵法第44條規定：「營利事業依法規定應給
      與他人憑證而未給與，應自他人取得憑證而未取得，或應
      保存憑證而未保存者，應就其未給與憑證、未取得憑證或
      未保存憑證，經查明認定之總額，處5%罰鍰。但營利事業
      取得非實際交易對象所開立之憑證，如經查明確有進貨事
      實及該項憑證確由實際銷貨之營利事業所交付，且實際銷
      貨之營利事業已依法處罰者，免以處罰。」，足證縱違章
      主體不同，仍有一行為不二罰之適用。惟原確定判決卻以
      「查扣繳義務人未依規定扣繳稅款與所得人漏報所得係屬
      二事，二者違章主體不同；另未依規定扣繳稅款係依所得
      稅法第114 條規定處罰，而所得人漏報所得係依所得稅法
      第110 條規定處罰，二者處罰之法律依據不同」，顯違背
      法令，應予廢棄等情。
  (四)聲明求為判決：鈞院98年度簡字第438 號判決廢棄；訴願決
    定及原處分（含復查決定）不利於再審原告部分均撤銷；再
    審訴訟費用由再審被告負擔。
三、再審被告抗辯則以：
  (一)薪資所得：
  1.按「薪資所得：凡公、教、軍、警、公私事業職工薪資及提
    供勞務者之所得：一薪資所得之計算，以在職務上或工作上
    取得之各種薪資收入為所得額。二前項薪資包括：薪金、俸
    給、工資、津貼、歲費、獎金、紅利及各種補助費。」，為
    行為時所得稅法第14條第1 項第3 類第1 款及第2 款前段所
    明定。次按「行政罰與刑罰之構成要件雖有不同，而刑事判
    決與行政處分，亦原可各自認定事實。」，改制前行政法院
    75年判字第309 號著有判例。
  2.查再審原告95年度綜合所得稅結算申報，列報取自永達公司
    薪資所得3,109,337 元，嗣經臺北市調查處及臺北市國稅局
    查獲該公司短報再審原告薪資所得660,900 元，通報再審被
    告所屬桃園縣分局歸課綜合所得稅。永達公司明知再審原告
    購買車輛係私人支出，與公司業務無關，卻自93年起向和車
    公司租賃車輛，由和車公司（出租人）、永達公司（承租人
    ）及再審原告（保管人）於93年4 月14日共同簽署「車輛租
    賃契約」，租賃期間自93年4 月22日起至95年4 月22日止，
    俟再審原告與和車公司辦妥簽約及對保等事宜後，和車公司
    即檢附相關文件向永達公司財務部申請給付租賃車輛之保證
    金600,000 元及每月之租金79,500元，名義上該車輛係永達
    公司承租，惟每月車輛租金卻由公司自再審原告薪資中扣取
    給付，嗣租賃期滿時再審原告直接取得承租車輛之所有權；
    另永達公司又自95年起向台壽保公司租賃車輛，由台壽保公
    司（出租人）、永達公司（承租人）及再審原告（保管人）
    於95年5 月8 日共同簽署「車輛租賃契約」，俟再審原告與
    台壽保公司辦妥簽約及對保等事宜後，台壽保公司即檢附相
    關文件向永達公司財務部申請給付租賃車輛之保證金496,00
    0 元及每月之租金64,600元。綜上，本件實際係再審原告購
    買及租賃車輛，並非永達公司租賃車輛供再審原告使用，永
    達公司藉租賃車輛之名義，將扣取薪資改以租金費用列報，
    以薪資淨額列報員工所得，對公司整體費用並不影響，惟查
    永達公司對員工扣付款部分仍應視為員工基於僱傭而取得之
    各種補助費，以薪資支出列支，是永達公司以扣取薪資之方
    式幫助再審原告逃漏95年度綜合所得稅，經臺北市調查處及
    臺北市國稅局查獲，並經臺北市國稅局以永達公司填製之員
    工支付車輛租金薪資扣款彙整表核定再審原告短報95年度薪
    資所得660,900 元，有臺北市調查處96年1 月31日肆字第09
    643004620 號函（下稱臺北市調查處96年1 月31日函）、車
    輛租賃契約或附屬契約、汽車買賣合約書及員工支付車輛租
    金薪資扣款彙整表影本等資料可稽，原核定短報取自永達公
    司薪資所得660,900 元並無不合。
  3.次查永達公司負責人吳文永，因違反稅捐稽徵法案件，遭臺
    北市調查處移送，經臺北地檢署檢察官96年度偵字第2347號
    不起訴處分，該不起訴處分書認定永達公司92至95年期間，
    公司員工使用公務車輛僅有余葡月、李峰寶、陳玉英、陳玉
    真及田敏薰等5 人於租期滿後買回車輛，比例極低。惟查永
    達公司該年期間計有302 名員工依公務車輛使用辦法申請汽
    車租賃368 輛中，扣除未到期車輛35輛後，計有270 輛係由
    員工本人或關係人（配偶、父母、兄弟、姊妹等）買回，其
    比例高達占已到期車輛的81.08%，有臺北地檢署檢察官96年
    度偵字第2347號不起訴處分書、臺北市國稅局編製之永達公
    司92至95年間員工租車到期移轉統計表可稽，則該不起訴處
    分書所認定之事實即屬有誤。又系爭租賃車係由員工自行洽
    詢車商於確認車種、車價及分期付款期數後，將保證金款項
    （車價20% 或30% 等），匯入公司指定帳戶，車商再檢附相
    關文件，向永達公司申請保證金及每月租金給付，有該公司
    公務車輛使用辦法、公務車輛租賃作業流程可稽，系爭租賃
    車租金金額既然於簽立公務車輛租賃附屬契約書當下即確定
    ，則該公司即可直接就員工薪資調整，何需要再審原告同意
    自應領薪資中扣取給付，並簽立分期付款總額之保證票據，
    其主張顯有違常情，況該公司業務拓展費性質依該公司公務
    車輛使用辦法第7 條所載：「因使用公務車輛所衍生之油料
    、修繕或保養等費用，得由使用人檢具合於營業稅法之單據
    報支業務發展費用。」、該公司負責人吳文永證稱：「業務
    員以業務拓展費的名目報支交通費，先前是用業務員加油的
    發票為依據報支。」，及該公司財務部經理李忠約證稱：「
    永達公司業務拓展費之發放，係依員工業績計算……業務拓
    展費由員工檢具單據向公司申報後才發放。」，是公務車輛
    所衍生之油料、修繕或保養及交通費始屬公司因招攬保險業
    務而發生之必要費用，公司可依規定檢據依費用性質核實列
    報。綜上，原查查得系爭車輛雖係以永達公司名義承租，惟
    每月車輛租金卻由公司自再審原告薪資中扣取給付，嗣租賃
    期滿時再審原告直接取得承租車輛之所有權，故本件實際係
    再審原告租賃及購買車輛，並非永達公司租賃車輛供再審原
    告使用，以永達公司填製之員工支付車輛租金薪資扣款彙整
    表，核定再審原告短報95年度薪資所得為660,900 元並無不
    合。
  4.又財政部95年6 月28日函僅係說明保險公司相關費用應依查
    核準則相關規定列報，另臺北市國稅局96年6 月5 日函復內
    容，僅係說明依查核準則相關規定，在不同情形下應如何列
    報，並未認定系爭所得非薪資所得，再審原告係屬誤解。又
    本件名義上雖非由再審原告承租車輛，惟實質上確為其所租
    用，依實質課稅原則，應屬臺北市國稅局函復內容之說明四
    中第3 種情形「至員工如以員工自己名義租購車輛，則該扣
    付款應視為員工基於僱傭關係而取得之各種補助費或給與，
    故保險經紀公司應以薪資支出列支，並依法併同員工薪資所
    得稅率扣繳稅款」，再審被告依薪資所得歸課並無不合。
  5.至臺北市調查處以永達公司負責人吳文永違反稅捐稽徵法及
    商業會計法相關規定，將其移送臺北地檢署檢察官偵辦，雖
    經臺北地檢署檢察官偵結以不起訴處分，惟系爭事項既經查
    明已如前述，依改制前行政法院75年判字第309 號判例意旨
    ，行政處分本應依查得之事實認定，不受刑事判決之拘束，
    併予陳明。
  (二)罰鍰部分：
  1.按「納稅義務人應於每年5 月1 日起至5 月31日止，填具結
    算申報書，向該管稽徵機關，申報其上一年度內構成綜合所
    得總額……之項目及數額，以及有關減免、扣除之事實，並
    應依其全年應納稅額減除……扣繳稅額及可扣抵稅額，計算
    其應納之結算稅額，於申報前自行繳納。」、「納稅義務人
    已依本法規定辦理結算、決算或清算申報，而對依本法規定
    應申報課稅之所得額有漏報或短報情事者，處以所漏稅額2
    倍以下之罰鍰。」，為所得稅法第71條第1 項前段及98年5
    月27日修正公布之同法第110 條第1 項所明定。次按「綜合
    所得稅納稅義務人依所得稅法第110 條規定應處罰鍰案件，
    有下列情事之一者，免予處罰：一納稅義務人透過網際網路
    辦理結算申報，其經調查核定短漏報之課稅所得，符合下列
    情形……(二)屬納稅義務人依規定向財政部財稅資料中心或稽
    徵機關查詢，而該機關未能提供之所得資料……前項第1 款
    規定自95年度綜合所得稅結算申報案件適用之。」，為稅務
    違章案件減免處罰標準第3 條第2 項第1 款第2 小目及第3
    項所規定。又「五綜上，納稅義務人經發現短漏報屬應扣繳
    之課稅所得並應依規定裁罰之案件，其漏稅額計算之基準，
    應以鈞部82年11月3 日台財稅第821501458 號函規定之調查
    基準日短漏報之所得，及已繳納之稅款為計算漏稅額之基準
    。如納稅義務人短漏報之所得於調查基準日前，業經扣繳義
    務人辦理扣繳者，於計算漏稅額時，自得減除系爭短漏報所
    得已繳納之扣繳稅款；否則即不得減除。」，為財政部賦稅
    署96年12月18日函所明釋。
  2.再審原告95年度短漏報本人及配偶薪資、租賃、財產交易所
    得合計718,364 元，原查按所漏稅額136,752 元處0.2 倍罰
    鍰27,350元。系爭薪資所得雖經維持已如前述，惟漏稅額計
    算錯誤，經重行核算漏稅額129,552 元，按所漏稅額處0.2
    倍罰鍰25,910元，復查決定予以追減罰鍰1,440 元。
  3.按綜合所得稅之課徵採自行申報制，乃重在誠實報繳為前提
    ，有所得即應課稅，為所得稅制之基本原則，是取有應稅所
    得者即應誠實申報。本件查得永達公司短報員工薪資所得，
    已如前述，再審原告既有是項所得，依前開說明即應注意使
    之符合稅法之強行規定，且再審原告列名系爭車輛租賃合約
    之保管人，並於合約上簽名用印，可見再審原告對前開違章
    漏稅情節應知之甚詳，惟仍故意漏報系爭薪資所得660,900
    元，再審原告應注意而不注意，縱非故意，亦難卸免其過失
    漏報之責任。
  4.查再審原告並未透過網際網路辦理95年度綜合所得稅結算申
    報，且依查調扣免繳所得紀錄檔，再審原告亦未向財政部財
    稅資料中心或稽徵機關查詢所得資料，核無首揭減免處罰標
    準免予處罰規定之適用。
  5.次查財政部賦稅署96年12月18日函釋意旨，納稅義務人短漏
    之所得於調查基準日前，業經扣繳義務人辦理扣繳者，於計
    算漏稅額時，自得減除系爭短漏報所得已繳納之扣繳稅款，
    否則即不得減除；本件係臺北市國稅局於97年6 月13日以財
    北國稅中南綜所一字第0970213435號函（下稱臺北市國稅局
    97年6 月13日函）通知永達公司補繳應扣未扣稅款並補報扣
    繳憑單，該公司雖已補繳稅款並補報扣繳憑單，惟永達公司
    補辦扣繳稅款係於調查基準日（96年4 月10日財北國稅審三
    字第0960217676號函請公司提示相關資料）之後，依上揭規
    定，於計算漏稅額時，不得減除短報所得已繳納之扣繳稅款
    。
  6.又扣繳義務人未依規定扣繳稅款與所得人漏報所得係屬二事
    ，二者違章主體不同，另未依規定扣繳稅款係依所得稅法第
    114 條規定處罰，而所得人漏報所得係依同法第110 條規定
    處罰，二者處罰之法律依據亦不同，本件核無違反一行為不
    二罰原則情事。
  (三)至再審原告主張各節，前經鈞院行政訴訟判決，業已詳為審
    酌論駁在案，並無發現有行政訴訟法第273 條第1 項第1 款
    得提起再審事由之情形，再審原告仍執前詞反覆訴求，殊難
    謂有理由，是所訴核不足採。
  (四)聲明求為判決：駁回再審原告之訴；訴訟費用由再審原告負
    擔。
四、經查：
  (一)按「有下列各款情形之一者，得以再審之訴對於確定終局判
    決聲明不服。但當事人已依上訴主張其事由或知其事由而不
    為主張者，不在此限：一適用法規顯有錯誤者。……」、「
    再審之訴顯無再審理由者，得不經言詞辯論，以判決駁回之
    。」行政訴訟法第273 條第1 項第1 款、第278 條第2 項定
    有明文。次按再審之訴，係對於原確定判決聲明不服之方法
    ，其目的在於請求除去原確定判決之效力，惟判決因確定而
    產生其既判力，原則上法院及當事人均應受其拘束，自不許
    當事人事後任意予以爭執，故唯有具備法定重大瑕疵之事由
    時，且未曾為法院審酌者，始有重開訴訟程序之可能。故當
    事人如已依上訴主張其事由，其主張之當否自應由上訴審法
    院判斷之，殊難許其再援為對於確定判決提起再審之訴之事
    由，此即再審之補充性原則。經查，再審原告以前揭理由主
    張本件原確定判決適用法規顯有錯誤，稽其再審理由已經再
    審原告於上訴時逐一載明於上訴理由狀（見最高行政法院99
    年度裁字第752 號卷第25頁以下），予以主張，並經上訴裁
    定予以駁斥不採，指明原判決均已詳為論述，並無不當。是
    以，再審原告所稱之適用法規顯有錯誤之再審事由，已依上
    訴而為主張，揆諸前述行政訴訟法第273 條第1 項但書所揭
    示之再審制度補充性質，同一事由自不得再援為再審之主張
    。故再審原告再依上揭事由，向本院提起本件再審之訴，即
    屬於法不合，合先陳明。
  (二)再按行政訴訟法第273 條第1 項第1 款所謂適用法規顯有錯
    誤，係指原判決所適用之法規與該案應適用之現行法規相違
    背，或與解釋、判例有所牴觸者而言。至於法律上見解之歧
    異，再審原告對之縱有爭執，要難謂為適用法規錯誤，自不
    得據為再審理由，改制前行政法院62年判字第610 號著有判
    例可資參照。
  (三)關於再審原告主張原確定判決適用法規顯有錯誤之部分：
  1.本件再審原告主張，原確定判決任意調整舉證責任，稱「況
    原告亦未能證明系爭車輛租金為永達公司經營本業及附屬業
    務有關之費用」，與行政訴訟之舉證責任分配理論相悖云云
    ，惟查：
    (1)按「當事人主張事實須負舉證責任，倘其所提出之證據不
      足為主張事實之證明，自不能認其主張之事實為真實。」
      ，改制前行政法院36年判字第16號判例要旨可資參照；次
      按「行政法院於撤銷訴訟應依職權調查證據。」行政訴訟
      法第133 條前段定有明文，此係因撤銷訴訟之當事人，分
      別為公權力主體之政府機關及人民，兩造間存在不對等之
      權力關係，且政府機關之行政行為恆具專門性、複雜性或
      科技性，難為人民所瞭解，且每涉公務機密，人民取得相
      關資料常屬不易，為免人民因無從舉證而負擔不利之效果
      ，而有上述規定；是於撤銷訴訟，證據之提出非當事人之
      責任，法院依職權調查得代當事人提出，當事人固無所謂
      主觀之舉證責任。然職權調查證據有其限度，仍不免有要
      件不明之情形，故當事人仍有客觀之舉證責任，民事訴訟
      法第277 條規定：「當事人主張有利於己之事實者，就其
      事實有舉證之責任。」，於上述範圍依行政訴訟法第136
      條之規定，仍為撤銷訴訟所準用。
    (2)又有關租稅撤銷訴訟之客觀舉證責任，原則上就課稅要件
      事實之存否及課稅標準，應歸稅捐機關負擔；至於租稅之
      免除、減輕等權利障礙要件事實及權利消滅要件事實，既
      為有利於人民之事實，且其相關資料均由人民所控制掌握
      ，自應歸納稅義務人負擔。是以，本件再審原告既主張系
      爭車輛租金係永達公司經營本業及附屬業務所使用之營業
      費用，而應認列營業費用，係屬對人民有利之事實，自應
      由再審原告負舉證責任，惟再審原告未能舉證證明系爭車
      輛之用途係用於永達公司之公務，則原確定判決以再審原
      告未能舉證以實其說，認其主張難以採信，原確定判決並
      無任意調整舉證責任情事，亦與舉證責任分配法則無違。
  2.又再審原告主張臺北地檢署檢察官96年度偵字第2347號不起
    訴處分書，已認定系爭車輛租金屬招攬保險業務之必要費用
    ，應以之為判決依據，是原確定判決未依職權審酌臺北地檢
    署檢察官偵查事證及其不起訴處分書之認定，僅以該不起訴
    書被告非再審原告為由，認定不能拘束本案，逕予判決駁回
    ，違反改制前行政法院32年判字第18號判例及司法院釋字第
    392 號解釋，適用法規錯誤顯有錯誤云云，惟按改制前行政
    法院32年判字第18號判例係指司法機關之確定判決始有適用
    ，查本件再審原告所主張者係臺北地檢署檢察官96年度偵字
    第2347號不起訴處分書，與判例所指自有不同，自無適用前
    開判例之餘地；且查再審原告並非該不起訴處分書之被告，
    故原確定判決認不受該不起訴處分書認定事實之拘束，亦無
    違誤。
  3.再審原告復主張原確定判決認定再審原告取得之所得，非屬
    永達公司之營業費用，違反租稅中立性原則；且原確定判決
    將永達公司支付予租車公司之租金，而未實際支付予再審原
    告之金錢，認定屬再審原告之所得，違反收付實現原則；另
    原確定判決將再審原告用以推廣業務而取得之車輛使用權，
    解為再審原告取得之薪資所得，違反平等原則、一般經驗法
    則與論理法則而違背法令，因此適用法規顯有錯誤云云，惟
    抽象之法理原則並無實證法之堅實基礎，其規範內涵及適用
    界限在學理上亦有討論空間，法院也未必形成共識，甚至當
    事人所言之「法理原則」，是否與個案事實相符，亦非無疑
    ，衡諸再審制度之嚴謹性要求，自不得執此空泛之法理原則
    ，加以指摘「原判決適用法規顯有錯誤」，故再審原告以原
    確定判決違反「租稅中立性原則」、「收付實現原則」、「
    平等原則」、「一般經驗法則」與「論理法則」，自屬違背
    法令云云，純屬其個人意見，核與上開再審事由之要件不符
    ，亦不足採。
  4.至再審原告主張原確定判決認屬再審原告之薪資所得，與財
    政部95年6 月28日函釋及臺北市國稅局96年6 月5 日函認定
    矛盾，再審被告於課稅事實資料未變之情況下，憑藉新見解
    重為認定，而有違背法令之情云云，惟查財政部95年6 月28
    日函釋僅係說明保險公司相關費用應依查核準則相關規定列
    報，而臺北市國稅局96年6 月5 日函，則係說明依查核準則
    相關規定，在不同情形下應如何列報，並未認定系爭所得非
    薪資所得，是臺北市國稅局96年6 月5 日函係對於財政部95
    年6 月28日函釋重為說明，並未改變財政部95年6 月28日函
    釋之見解，再審原告主張再審被告憑藉新見解重為認定，顯
    係其主觀誤解。
  5.另再審原告主張原確定判決未先釐清系爭車輛之用途，即推
    定再審原告有應申報而不申報之過失，違反行政罰法第7 條
    之規定；且原確定判決就再審被告計算漏稅額未將已依法繳
    納之扣繳稅額予以扣除，亦屬適用法規顯有錯誤；況於永達
    公司因未盡扣繳義務業經臺北市國稅局依法科處罰鍰之前提
    下，原確定判決認為再審被告可再對再審原告處以漏稅罰，
    違反行政罰法第24條「一事不二罰」之規定，顯違背法令云
    云，惟查原確定判決是在確認系爭車輛為再審原告自用之基
    礎下，認定再審原告具有逃漏稅捐之故意或過失，並無違反
    行政罰法第7 條之規定，亦無適用法規顯有錯誤可言；至於
    再審被告計算漏稅額未將已依法繳納之扣繳稅額予以扣除，
    原確定判決業已敘明，係因永達公司補辦扣繳稅款時點係於
    調查基準日之後，無從改變再審原告已漏稅額之客觀事實，
    核無「適用法規顯有錯誤」之情形；又再審原告相對於永達
    公司，實屬稅捐稽徵規範下之「複數客體」，本於各該客體
    各有其行政法上義務，而應分別就其違反行政法上之作為或
    不作為義務負其於「複數行為」下之責任，是以上開二稅捐
    主體之處罰，尚無一事不二罰原則適用之餘地，是以原確定
    判決就此爭點之法律適用，並無「適用法規顯有錯誤」之法
    定再審事由存在。
  (四)復查，證據之取捨與當事人所希冀者不同，致其事實之認定
    亦異於該當事人之主張者，不得謂為原確定判決有違背法令
    之情形。查原確定判決認系爭車輛租金支出非屬永達公司之
    營業費用，而為再審原告之薪資所得等兩造爭點，已於判決
    理由中詳予論明交代，原確定判決認事用法並無違誤。再審
    原告以原確定判決有適用行政訴訟法第273 條第1 項第1 款
    顯有錯誤之情事，無非執其個人對法律之歧異見解而為指摘
    ，其對財政部95年6 月28日函釋及臺北市國稅局96年6 月5
    日函之不同認知、有關舉證責任分配及改制前行政法院32年
    判字第18號判例適用之歧異見解、其與原確定判決對系爭車
    輛租金支出究為公司營業費用抑或員工薪資所得之不同解析
    等所為之各項指摘，僅屬法律上見解之歧異，係對原確定判
    決就取捨證據、認定事實之職權行使，指摘其為不當，並就
    原確定判決已論斷者，泛言未論斷，再審原告主張原確定判
    決有行政訴訟法第273 條第1 項第1 款所謂「適用法規顯有
    錯誤」之情事，核無可採。
  (五)綜上所述，再審原告依行政訴訟法第273 條第1 項第1 款再
    審事由，提起本件再審之訴，依其起訴主張之事實，顯難認
    有再審理由，爰不經言詞辯論，逕以判決駁回。又本件訴訟
    標的金額未逾40萬元，為適用簡易程序事件；再當事人提起
    再審之訴，必須其再審之訴有再審理由，本院始得進而審究
    其本案請求有無理由，依上開所述，本件再審之訴既顯無再
    審理由，故而其針對原確定判決有無理由之指摘，本院即毋
    庸再予審究，併此指明。
據上論結，本件再審之訴為無理由，爰依行政訴訟法第236 條、
第278 條第2 項、第98條第1 項前段，判決如主文。
中　　華　　民　　國　 100 　 年　   2   月　   21    日
                      臺北高等行政法院第七庭
                                審判長法  官  陳秀
上為正本係照原本作成。
本件以訴訟事件所涉及之法律見解具有原則性者為限，始得於本
判決送達後20日內向本院提出上訴狀並表明上訴理由，如已於本
判決宣示後送達前提起上訴者，應於判決送達後20日內補具上訴
理由（均按他造人數附繕本），且經最高行政法院許可後方得上
訴。
中　　華　　民　　國　 100 　 年　   2   月　   21    日
                                      書記官  吳芳靜